【裁判字號】    98,毒抗,319
【裁判日期】    981022
【裁判案由】    聲請觀察、勒戒
【裁判全文】
臺灣高等法院臺南分院刑事裁定         98年度毒抗字第319號
抗  告  人
即  被  告  甲○○
上列抗告人因違反毒品危害防制條例案件，不服臺灣臺南地方法
院民國98年9月8日裁定（98年度毒聲字第417號），提起抗告，
本院裁定如下：
    主  文
抗告駁回。
    理  由
一、抗告意旨略以：抗告人即被告甲○○前因生活經濟壓力大，
    為舒壓及一時好奇而吸食安非他命，致誤觸法律，惟案發迄
    今，未曾再吸食毒品，家人亦給予鼓勵、關心，因之，被告
    目前生活作息、工作均正常，無依賴毒品情形；又被告有2
    名幼子，配偶為家庭主婦並無工作收入，而其目前從事土木
    工，每月收入維持新台幣3萬元，全家生活支出均賴其維持
    ，若進勒戒處所，恐嚴重影響家庭生計，為此，請求將原裁
    定撤銷云云。
二、按犯毒品危害防制條例第10條之罪者，檢察官應聲請法院裁
    定，令被告入勒戒處所觀察、勒戒，其期間不得逾2月。觀
    察、勒戒後，檢察官依據勒戒處所之陳報，認受觀察、勒戒
    人無繼續施用毒品傾向者，應即釋放，並為不起訴之處分；
    認受觀察、勒戒人有繼續施用毒品傾向者，檢察官應聲請法
    院裁定令入戒治處所強制戒治，其期間為6個月以上，至無
    繼續強制戒治之必要為止。但最長不得逾1年。依前項規定
    為觀察、勒戒或強制戒治執行完畢釋放後，5年後再犯第10
    條之罪者，適用本條前2項之規定；毒品危害防制條例第20
    條定有明文。又毒品危害防制條例係本「除刑不除罪」之原
    則，以「勒戒」、「戒治」代替原有「刑罰」之矯治功能，
    其目的在藉由勒戒及戒治等保安處分之實施，戒除行為人吸
    食毒品之惡習，使其能重新適應社會，回復正常生活習性，
    合先敘明。
三、經查：
  (一)被告甲○○於民國（下同）98年7月23日20時許，在台南縣
    佳里鎮○○街136巷11號內，施用第二級毒品安非他命。嗣
    於98年7月23日20時10分許，在台南縣安定鄉中沙村中崙1之
    5號前經警臨檢查獲，並經其同意採尿送驗結果呈安非他命
    陽性反應等事實，業經被告坦承不諱（偵卷第6頁），復有
    長榮大學濫用藥物尿液檢驗確認報告、尿液送驗編號暨年籍
    對照表各1份附卷（偵卷第11-12頁）可稽，被告施用第二級
    毒品安非他命之犯行，堪予認定。
  (二)至抗告意旨辯稱：案發迄今未曾再吸食毒品，目前生活作息
    、工作均正常，無依賴毒品情形云云。惟揆諸毒品危害防制
    條例第20條第1項規定，犯施用第一級或第二級毒品之罪者
    ，檢察官應聲請法院裁定，令被告入勒戒處所觀察、勒戒，
    其期間不得逾2月。其目的係在於輔弼刑罰之教化及矯正功
    能，使施用毒品而初受執行觀察、勒戒後經認無繼續施用毒
    品之傾向者，或有繼續施用毒品之傾向而經施以強制戒治、
    交付保護管束期滿者，俱有免受刑事追訴及免除刑罰之自新
    機會，業如前述。且本條例認施用毒品者具「病患性犯人」
    之特質，除降低施用毒品罪之法定刑外，並採以觀察、勒戒
    方式戒除其身癮及以強制戒治方式戒除其心癮之措施，以期
    達治療之目的，此觀毒品危害防制條例第20條立法理由即明
    。準此，凡初犯或5年後再犯施用毒品者，應先施以觀察、
    勒戒，以確定是否戒斷其施用毒品之毒癮，不因施用毒品者
    於吸食毒品查獲後是否另有施用毒品之行為而有影響，故被
    告前既有施用毒品事實，即應依上開規定，施以觀察、勒戒
    ，以確定是否戒斷其施用毒品之癮，自不因被告是否已有相
    當期間未接觸毒品，而有所不同，而仍有施以觀察、勒戒必
    要，是被告辯稱其目前無依賴毒品之情形，自非得免除觀察
    、勒戒之法定事由。至被告之吸食毒品原因及家庭狀況等情
    ，係屬被告個人之因素，與上開因施用第二級毒品應裁定送
    觀察、勒戒與否無涉。
  (三)綜上所述，原審依檢察官之聲請，裁定將抗告人送勒戒處所
    觀察、勒戒，經核並無不合，抗告人執上揭抗告意旨指摘原
    審裁定不當，尚難認有理由，應予駁回。
四、據上論斷，應依刑事訴訟法第412條，裁定如主文。
中    華    民    國    98    年    10    月    22    日
                  刑事第二庭  審判長法  官  葉居正
                                    法  官  陳欽賢
                                    法  官  洪碧雀
以上正本證明與原本無異。
不得再抗告。
                                    書記官  魏芝雯
中    華    民    國    98    年    10    月    23    日


司法院資訊處製作；財團法人民間司法改革基金會備份。
